【裁判字號】    98,交聲,1028
【裁判日期】    980929
【裁判案由】    違反道路交通管理處罰條例聲明異議
【裁判全文】
臺灣士林地方法院交通事件裁定        98年度交聲字第1028號
原處分機關  臺北市交通事件裁決所
異  議  人
即受處分人  甲○○
上列異議人即受處分人因違反道路交通管理處罰條例案件，對於
臺北市交通事件裁決所於民國98年8 月18日所為之處分（原處分
案號：北市裁罰字第22-Z00000000號）聲明異議，本院裁定如下
：
    主  文
異議駁回。
    理  由
一、異議意旨略以；伊於民國98年6 月21日，行駛自小客車車號
    5H-9411 於國道一號北上路段，欲於國道一號轉接堤頂高架
    道路，自泰山收費站後行駛外側第二車道，將至高架道路約
    2 至3 公里時，最外側車道或因道路施工導致以三角錐封閉
    路段，此時原行駛於最外側之聯結車強行往內側行駛，逼使
    伊往左側車道，此時伊車道前方仍有自小客車，右側聯結車
    車速與伊相同，因為對路況不熟悉且視線被連結車擋住，導
    致看到往高架道路時要減速出外側車道已不及，待駛於最外
    側車道時已超過些許距離，故只好跨越槽化線至高架道路。
    此違規事實屬實，但本人並非蓄意違反道路規定，實在因此
    突發狀況導致無法遵守規範行駛，因而違規。伊自拿到汽車
    駕駛執照至今，一直小心行駛，若非此情形絕不會輕易違反
    規定，懇請裁決可以免除此罰責云云。
二、原處分意旨略以：異議人即受處分人甲○○駕駛所有車牌號
    碼5H-9411 號自用一般小客車，於98年6 月21日15時22分許
    ，行經國道一號公路北上32.6公里處，經內政部警政署國道
    公路警察局第一警察隊攔停舉發有「行駛高速公路未依規定
    變換車道」之違規，爰依道路交通管理處罰條例第33條第1
    項第4 款規定，處罰鍰新臺幣（下同）3,000 元，並依同條
    例第63條第1 項第1 款（裁決書漏引第1 款）記違規點數1
    點等語。
三、按「禁制標線用以表示道路上之遵行、禁止、限制等特殊規
    定，告示車輛駕駛人及行人嚴格遵守」；「雙白實線設於路
    段中，用以分隔同向車道，並禁止變換車道」；「槽化線，
    用以引導車輛駕駛人循指示之路線行駛，並禁止跨越。劃設
    於交岔路口、立體交岔之匝道口或其他特殊地點」，分別為
    道路交通標誌標線號誌設置規則第148 條第2 款、第149 條
    第1 項第1 款第7 目、第171 條第1 項所明文規定。次按汽
    車行駛於高速公路、快速公路或設站管制之道路，不遵使用
    限制、禁止、行車管制及管理事項之管制規則，而未依規定
    變換車道，處汽車駕駛人新臺幣3,000 元以上6,000 元以下
    罰鍰，並記違規點數1 點，道路交通管理處罰條例第33條第
    1 項第4 款、第63條第1 項第1 款亦有明定。
四、經查：
  (一)異議人於98年6 月21日15時22分許，駕駛車號5H-9411 號自
    用一般小客車，行經國道一號32.6公里處，有跨越槽化線變
    換車道行駛之違規行為，經警攔停以異議人有違反道路交通
    管理處罰條例第33條第1 項第4 款之「行駛高速公路未依規
    定變換車道」違規而掣單舉發等情，業經異議人所自承，復
    有聲明異議狀1 份及公警局交字第Z00000000 號舉發違反道
    路交通管理事件通知單各一紙在卷可參，另本院於98年9 月
    18日當庭勘驗異議人違規之錄影光碟，勘驗結果為：「異議
    人駕駛的車輛由平面外側車道向前行駛，打右燈越過槽化線
    駛入高架內側車道，異議人的四周周圍並無看見任何聯結車
    ，且在異議人尚未跨越槽化線之前，前車與異議人之車輛亦
    維持相當距離。」此亦有本院勘驗筆錄1 份存卷可按，是異
    議人違規事證明確，堪予認定。
  (二)異議人雖以前揭情詞置辯，然訊據證人即本件舉發員警陳科
    宏到庭具結證稱：異議人是在駛向高架車道的時候進入槽化
    線範圍再駛入高架車道；伊當時有看到異議人整個違規的情
    形，伊攔下異議人之後，伊有告訴他前方21公里處所還有汐
    止交流道可以下去；伊沒有發現異議人在還沒有切換往高架
    車道時，四周有聯結車擋住讓異議人車輛無法切出之情形等
    語明確（見本院第19至20頁），又本院勘驗上開異議人違規
    之光碟，亦可知異議人駕駛車輛於跨越槽化線之前，與前車
    維持相當距離，且週遭並無任何聯結車甚為明確，異議人所
    辯其為聯結車擋住致跨越槽化線切入高架道路，未足採信；
    又以異議人自陳伊知道該處有切入高架道路之匝道，伊四、
    五年來都是開此路段上高架道路等語（見本院卷第21頁），
    顯見證人原即對於現場道路情形為於槽化線旁即接高架道路
    之匝道知之甚詳，則縱其所辯於切入高架道路匝道前為右方
    車道之聯結車擋住之詞屬實，其明知前方匝道旁為槽化線禁
    止跨越，大可選擇將車輛稍事減速，待該聯結車先行後再駛
    由該聯結車後方切入高架道路之匝道，即可避免跨越槽化線
    ，惟異議人竟捨此不為，卻執意以越過槽化線之方式切入高
    架道路匝道，可知異議人主觀上有未依規定跨越槽化線之意
    ，又客觀上有跨越槽化線之行為，是以本件員警舉發核屬正
    當，異議人所辯，即屬無據。
五、綜上所述，異議人確有於前揭時、地行駛高速公路跨越槽化
    線，未依規定變換車道，原處分機關依前揭道路交通管理處
    罰條例第33條第1 項第4 款、第63條第1 項第1 款規定，裁
    處異議人罰鍰3,000 元，並記違規點數1 點，核無違誤，本
    件異議人之異議為無理由，應予駁回。
中    華    民    國    98    年    9     月    29    日
                  交通法庭法  官  吳維雅
以上正本證明與原本無異。
如不服本裁定應於送達後5 日內向本院提出抗告狀。
                          書記官  劉育君
中    華    民    國    98    年    9     月    29    日


司法院資訊處製作；財團法人民間司法改革基金會備份。
